臺灣高雄地方法院刑事判決　　　　　　 94年度簡上字第806號
上　訴　人　臺灣高雄地方法院檢察署檢察官
被　　　告　甲○○
上列上訴人因被告詐欺案件，不服本院高雄簡易庭中華民國94年
8 月18日94年度簡字第4766號所為第一審判決（聲請簡易判決處
刑書案號：臺灣高雄地方法院檢察署94年度偵字第14204 號、第
14446 號），提起上訴，本院管轄之第2 審合議庭判決如下：
      主  文
上訴駁回。
    理  由
一、本案經本院審理結果，認第一審以被告涉犯刑法第30條、第
    339 第1 項之幫助詐欺取財罪，判處拘役50日，並諭知易科
    罰金之折算標準，其認事、用法及量刑均無不當，應予維持
    ，並引用第一審判決書記載之事實、證據及理由（如附件）
    。
二、上訴人即臺灣高雄地方法院檢察署檢察官之上訴意旨略稱：
    被害人乙○○○、丙○○2 人係因他人恐嚇其子女之安危，
    致心生畏懼將金錢匯入之帳戶，是本件被告所犯應係刑法第
    346 條第1 項之恐嚇取財幫助犯云云。經查：
  (一)按以恐嚇使人將物交付，有時固亦含有詐欺性質，但與詐欺
    罪之區別，則在有無施用威嚇，使人心生畏懼之情形為斷，
    最高法院28年上字第1238號固著有判例可資參照。惟本件不
    詳姓名年籍之成年人，係以電話聯絡方式，分別向被害人乙
    ○○○、丙○○2 人誆稱：其女或子為人作保，因無法還款
    ，人在渠手上，需贖款始放人云云，顯係以虛構虛偽之事由
    詐騙乙○○○、丙○○2 人，嗣後其2 人因誤信前述事項而
    陷於錯誤，致將款項匯入被告甲○○之帳戶，則該不詳姓名
    年籍之成年人涉犯刑法詐欺取財罪之事實，應可認定。至上
    訴意旨所稱：該不詳姓名年籍之成年人所犯應係恐嚇取財罪
    嫌云云，惟通觀乙○○○、丙○○之警詢筆錄，均係指稱該
    不詳姓名年籍之成年人如何聯絡2 人，及以如何之事由通知
    2 人之客觀事實，然乙○○○、丙○○均未言及其2 人本身
    是否因此而心生畏懼，況被害人2 人查證子女是否安然無事
    ，應係確認上開不詳姓名年籍之成年人所虛構之事由，是否
    確屬實在所致，尚不能推認被害人2 人均已因而心生畏懼。
  (二)又將帳戶提供與不相識之他人，甚有可能遭該他人用以詐騙
    一般社會大眾，在新聞報導日多之情形下，除有特殊情事外
    ，已足推認一般民眾就此應有所認識。而幫助犯之成立以行
    為人主觀上認識被幫助者正欲從事犯罪或係正在從事犯罪，
    即具有幫助故意，雖不以行為人確知被幫助者係犯何罪名為
    必要，惟仍需在幫助犯罪之共同認識範圍內，亦即取得帳戶
    資料者，除可能供詐欺取財外，亦有可能遭從事恐嚇取財、
    擄人勒贖等重大犯罪，而逸出被告原先幫助犯罪之共同認識
    範圍，此即無從遽認幫助犯對逸出其認識之犯行具何幫助犯
    意，另幫助犯無獨立性，乃依存於正犯之存在而成立，故如
    正犯係犯恐嚇取財罪，則幫助犯要無從成立詐欺取財之幫助
    犯。而本件被告甲○○將其所有之玉山銀行鳳山分行帳戶出
    賣與姓名年籍不詳之成年人，雖可認其有幫助詐欺之不確定
    故意，然其是否可得認識其所提供之帳戶，將遭他人用以從
    事恐嚇取財之犯罪，上訴意旨則未見論述，公訴人就此亦未
    舉證證明，是以本院尚難遽認被告係基於幫助恐嚇取財之不
    確定故意而提供帳戶，故不能遽以幫助恐嚇取財罪論處。
  (三)綜上，上訴人上訴意旨指摘原判決不當，請求撤銷改判，核
    非可採，其上訴為無理由，應予駁回。
據上論斷，應依刑事訴訟法第455 條之1 第1 項、第3 項、第
368 條、第373 條，判決如主文。
本案經檢察官丁○○到庭執行職務。
中　　華　　民　　國　　94　　年　　10　　月　　26　　日
                  刑事第八庭    審判長法　官  李政庭
                                      法　官  黃宣撫
                                      法  官  李育信
不得上訴。
以上正本證明與原本無異。
中　　華　　民　　國　　94　　年　　10　　月　　26　　日
　　　　　　　　　　　　　　　　　　　書記官  洪生輝
附錄本件論罪法條全文：
刑法第339條：
意圖為自己或第三人不法之所有，以詐術使人將本人或第三人之
物交付者，處5 年以下有期徒刑、拘役或科或併科1,000 元以下
罰金。
以前項方法得財產上不法之利益或使第三人得之者，亦同。
前2 項之未遂犯罰之。
